臺灣高等法院臺中分院交通事件裁定　100年度交抗字第976號
抗　告　人
即受處分人　陸潤生
上列抗告人因違反道路交通管理處罰條例聲明異議案件，不服臺
灣臺中地方法院中華民國100 年10月13日所為裁定（100 年度交
聲字第2606號），提起抗告，本院裁定如下：
    主  文
抗告駁回。
    理  由
一、抗告人即受處分人陸潤生（下稱抗告人）抗告意旨略以：
  (一)本件舉發之警員王志宏及證人黃再輝固於原審具結證稱：「
    王志宏發現該機車違規時，按警報器一聲，並搖下車窗，請
    機車駕駛靠邊停車，黃再輝先下車，王志宏隨後下車，該機
    車駕駛慢慢騎乘機車離去，王志宏大聲制止，該駕駛在街口
    處停下約2 秒鐘並轉頭看王志宏，但還是走掉。」以及「黃
    再輝距離違規機車約2 、3 公尺，黃再輝要過去欄檢，違規
    人有停下機車，轉頭過來，黃再輝走到巡邏車尾部，違規人
    就騎機車走了」等語，然其並未舉出任何證據用以證明抗告
    人違規。其異口同聲表示當時環境吵雜，機車引擎聲音過大
    ，機車駕駛人有可能無法聽見員警攔阻，依其所言抗告人既
    然無法聽聞員警攔檢，則如何能認定抗告人受員警攔檢而違
    規不停車受檢，故舉發員警王志宏於舉發通知單上記載「攔
    檢不停」，足以生損害於抗告人與警察機關舉發交通違規之
    公信力。
  (二)警員王志宏證詞中表示該機車駕駛係慢慢騎乘機車離去，該
    駕駛在下一街口處停下約2 秒鐘並轉頭看王志宏，但還是走
    掉；黃再輝則聲稱距違規機車僅2 、3 公尺，黃再輝要過去
    攔檢，違規人有停下機車並轉頭目視，兩者說法中對於該機
    車駕駛停車目視警察之地點大相逕庭。
  (三)依照擔任員警所要求之基本體能狀況及所受之專門職業訓練
    ，事發當時黃再輝聲稱距違規機車僅2 、3 公尺，應有充裕
    之距離及適當的時機，加以追緝，員警在可求證違規駕駛人
    身份而不求證之情況下，僅以目視方式逕行開單舉發，但卻
    未上前追緝，似與一般常理下之警察人員對於違規案件攔查
    程序不同，觀乎其二人之相異證詞及不合常規行為，何以證
    明舉發員警王志宏及黃再輝於事發當時的確在現場？舉發員
    警王志宏及證人黃再輝關於本件之違規舉發，確實有以上不
    合常理之情形及相異證詞存在，如何能證明其所為舉發與作
    證陳述具備正確性以及公信力，更足徵僅依其證詞認定本案
    抗告人違規事實證明力嚴重不足。
  (四)原審法官於本件審理時，僅詢問抗告人於警方舉發違規期間
    ，該車輛是否由抗告人使用，並無調查抗告人是否在現場，
    經抗告人表明於記憶中並未在該地點有遭受警察攔查或逆向
    行駛之行為後，原裁定仍註明抗告人未否認曾騎乘該機車出
    現在違規地點。
  (五)本件舉發員警王志宏固以前述證詞舉發抗告人違規，惟其並
    未以科學儀器取得證據資料，以證明抗告人行為違規，實難
    以證明確有其所舉發之交通違規事實。是本件舉發員警王志
    宏並未盡舉證責任，且其雖與黃再輝到庭作證，惟其等兩人
    之證言顯與事實不符，有虛偽陳述之危險，又前述舉發違規
    通知單之記載亦涉嫌有公務員登載不實文書之嫌疑，則其等
    兩人所為證詞證明力明顯低落而不可採，原裁定未確實調查
    認定舉發警察證詞之證明力，以有瑕疵之證詞推測具備公信
    力而作成裁定，尚有未恰，爰提起本件抗告，請求撤銷原裁
    定，更為適當之裁定云云。
二、原處分機關略以：郭蓁容所有車牌號碼XKV-370 號重型機車
    ，於民國100 年6 月16日18時55分許，在桃園縣中壢市○○
    街與協同街口處，為桃園縣政府警察局中壢分局普仁派出所
    警員舉發逆向行駛及欄檢不停（經警下車鳴笛指示停車受檢
    但駕駛仍駕車逃逸）違反道路交通管理事件，違規單通知聯
    由警方完成送達車輛所有人郭蓁容後，郭蓁容依道路交通管
    理處罰條例第85條第1 項規定轉歸責予抗告人，抗告人於10
    0 年8 月23日來電陳述擬提異議，本站於同日寄發裁監稽違
    字第裁61-DB0000000號違反道路交通管理事件裁決書，依道
    路交通管理處罰條例第45條第1 款、第60條第1 項規定，裁
    處受處分人罰鍰新臺幣3.900 元。本件經舉發機關桃園縣政
    府警察局中壢分局100 年7 月25日中警分交字第1007040195
    號函復逕行舉發並無不當，本站係依警方舉發之違規事實及
    復函裁處等語。
三、抗告人原聲明異議意旨略以：本件抗告人記憶中並無遭受警
    方臨檢，亦無遭警員鳴笛指示停車受檢等情事，更無上開違
    規通知單所述之逆向行駛之違規事實，桃園縣政府警察局中
    壢分局逕行舉發逆向行駛及攔檢不停，未見該分局任何積極
    證據證明，例如採證照片或錄影，不能僅依舉發違規通知單
    或舉發機關函件，即認定抗告人有違反道路交通管理處罰條
    例之事實，依實務見解，本件就有關證據法則部分實有疑義
    且違法之處。抗告人並未有警方所述違規行為，亦未曾於處
    分所述時地見警方設置攔檢點等情事，警方亦未能提出執行
    稽查或欄檢之相關證明，抗告人驟然收到逕行舉發違反道路
    交通管理事件通知單，難免錯愕，為此聲明異議，請將原處
    分撤銷，以維抗告人權益云云。
四、按道路交通管理處罰條例第7 條第1 項規定：「道路交通管
    理之稽查、違規之紀錄，由交通勤務警察，或依法令執行交
    通稽查任務之人員執行之。」是交通勤務警察或依法令執行
    交通稽查任務人員，開單舉發違反道路交通管理處罰條例所
    列之違規事實，經公路主管機關或警察機關所為之裁決處罰
    ，本質上為行政處分，係公務員基於職務上權力，依法就特
    定之具體事件所為，並具有公法上效果之單方行政行為。而
    根據公務員為公法上行為具有公信力之原則，該行政處分當
    可被推定為真正，且其據以依法處分之事實認定，亦應可推
    定為正確無誤，故本此公信原則，立法者乃賦予行政機關違
    反道路交通事件統一裁罰基準及處理細則等相關規定，使交
    通勤務警察或依法令執行交通稽查任務人員得當機處分，以
    達成維護交通秩序及公共安全之行政目的。從而，交通違規
    行政爭訟之舉證責任原理，應與民事訴訟之舉證責任原理相
    類似，亦即，基本上應就行政機關與人民所各自主張有利於
    己之事實，分配其應盡之舉證責任，此觀諸行政訴訟法第13
    6 條規定，行政訴訟程序準用民事訴訟法第277 條舉證責任
    分配原則之立法意旨，即可明瞭。至於警方取締交通違規事
    件，其以照相方式取證者，固足為違規之證明，惟警員當場
    舉發者，既經舉發警員本身親自目睹，亦足以為行為人違規
    之證明，非必所有之違規事件，均須有照片或其他書面資料
    方足採為違規之證據。是法院處理交通事件，並不限於科學
    儀器所採證據，仍應就事件所涉相關證據資料，包括供述及
    非供述證據，依證據法則，憑以認定行為人交通違規行為之
    有無。因交通違規事件之特性，行為態樣甚夥，復瞬間即逝
    ，實無法於有交通違規之同時，全部均得以即時利用科學儀
    器，取得證據資料。若舉發員警係親眼目睹違規之經過，並
    經以證人身分具結後，在法院為證述，仍不失為認定交通違
    規事實有無之證據方法。
五、經查：
  (一)查郭蓁容所有車牌號碼XKV-370 號重型機車，於前揭時地，
    有逆向行駛及欄檢不停（經警下車鳴笛指示停車受檢但駕駛
    仍駕車逃逸）之違規行為，為桃園縣政府警察局中壢分局普
    仁派出所警員逕行舉發，違規單通知聯送達郭蓁容後，郭蓁
    容依道路交通管理處罰條例第85條第1 項規定轉歸責予抗告
    人等情，有桃園縣政府警察局100 年6 月16日桃警局交字第
    DB0000000 號舉發違反道路交通管理事件通知單、逕行舉發
    案件汽車所有人提供違規駕駛人申報書影本在卷可稽（原審
    卷第6 頁至第8 頁、第11頁），並經證人即當日執行本件舉
    發之桃園縣政府警察局中壢分局警員王志宏、黃再輝於原審
    100 年10月3 日訊問時，經告知證人具結之義務及偽證之處
    罰並命其朗讀結文及具結後，仍明確就機車駕駛人違規之事
    實經過為陳述（見原審卷第21頁至第23頁、第31頁至第32頁
    ）。又證人王志宏、黃再輝均係執勤警員，與抗告人間素不
    相識，並無怨隙，衡情當無甘冒須負擔刑事責任之風險，故
    意誣指抗告人違規之必要，應不致故為不利抗告人之陳述，
    且其等兩人於原審審理時證述綦詳，互核相符，並提出舉發
    XKV- 370號重型機車違規現場圖、現場照片佐證（見原審卷
    第24頁至第28頁），憑信性獲得擔保，所為證言應屬可採，
    堪認本件抗告人騎乘前開機車，於上述時、地確有前揭之違
    規事實。至抗告意旨(四)所稱抗告人於本件審理時，表明於記
    憶中並未在該地點有遭受警察攔查或逆向行駛之行為後，原
    裁定仍註明抗告人未否認曾騎乘該機車出現在違規地點云云
    ，惟查，抗告人固於原審證稱其沒有印象曾經騎乘機車而有
    警員要求下車受檢的情形，且違規那段期間確係其在使用，
    衡諸常情，除非違規當時抗告人能證明有其他人使用該輛機
    車外，當天騎乘該機車出現在違規地點之人即為抗告人莫屬
    。況抗告人若未有上開行為，又為何願意於逕行舉發案件汽
    車所有人提供違規駕駛人申報書上自承上述違規確實係由其
    駕駛無訛而願意負有本件法律責任，且又未能提出相關證據
    ，證明其確無前述之違規行為，尚難認其上開所辯為可採。
    再者，抗告人僅稱「沒有印象」而非「沒有去過」，有可能
    係因為時間久遠而不復記憶等等之原因，是原裁定以抗告人
    「未否認」曾騎乘該機車出現在違規地點，並非意指抗告人
    有「承認」出現在該違規地點，故抗告人容有誤會，尚非可
    採。
  (二)抗告意旨(一)所稱員警異口同聲表示當時環境吵雜，機車引擎
    聲音過大，機車駕駛人有可能無法聽見員警攔阻，則如何能
    認定抗告人受員警攔檢而違規不停車受檢云云，惟查，證人
    王志宏於原審審理時證稱：「我巡邏車原本就有開警示燈，
    發現該機車違規時，我有按警報器一聲，並且搖下車窗，當
    時機車騎到我駕駛座旁邊，我有跟他講說請他靠邊停車，副
    駕駛座之同事黃再輝警員就先下車，當時巡邏車已經停止，
    我把車停好後也下車，我下車後該違規人慢慢騎乘機車離去
    ，我大聲制止，違規人在街口處有停下來約2 秒鐘並轉頭看
    我，該違規人還是走掉，我同事並大聲將車牌號碼唸出，我
    有將車牌號碼記下，現場有隨身攜帶的警用電腦查詢查車廠
    牌顏色及CC數均符合，所以我馬上在現場將違規機車車號、
    時間、地點、違規事項都記載舉發單上，回去再查詢車主資
    料製發完整舉發單。」以及證人黃再輝於原審審理時證稱：
    「當時我是先下車，我離違規機車約2 、3 公尺，我要走過
    去欄檢，違規人當時有停下機車，轉頭過來，我走到巡邏車
    尾部，違規人就騎機車走了，違規機車離開時，我記下車牌
    、車型、顏色，且我有大聲喊給我同事王志宏聽，也順便喊
    給違規人聽，因為夾雜著引擎聲，我不知道違規人有無聽到
    。」，兩者交互比對證言可知，機車駕駛人早在員警王志宏
    以「按警報器一聲」及「搖下車窗並告知騎到其駕駛座旁之
    機車駕駛人靠邊停車」時停下機車（第一次停車），業已知
    悉警方正在執行攔檢行為，然卻選擇在員警黃再輝下車走到
    巡邏車尾部之空檔騎車離去，（此時距離違規人約2 、3 公
    尺距離），待員警王志宏「大聲制止」後，該駕駛則於街口
    處「再度」停下機車（第二次停車），並於轉頭目視後逃逸
    ，此時員警黃再輝立即將該違規人所駕駛之車牌唸給員警王
    志宏抄錄，「順便喊給違規人聽」，是縱使違規人因為當時
    夾雜引擎聲而無法聽見員警黃再輝大聲所喊車牌號碼之聲音
    ，亦殊難諉為不知有員警攔阻，是上開所辯，不足為採。再
    者，依上開兩人之供述及其等所提供之違規現場圖所示，違
    規人前後共停車兩次，第一次停車係在「警車旁」，而第二
    次則是在「街口處（即治平街與協同街口）」，因此警員兩
    人所供述違規人停車之位置固不相同，且無矛盾可疑之處，
    是上開抗告意旨(二)所稱員警兩人說法對於該機車駕駛停車目
    視警察之地點大相逕庭云云，顯有誤會，亦難憑採。
  (三)又抗告人辯稱事發當時黃再輝聲稱距違規機車僅2 、3 公尺
    ，應有充裕之距離及適當的時機，加以追緝，員警在可求證
    違規駕駛人身份而不求證之情況下，僅以目視方式逕行開單
    舉發，但卻未上前追緝，似與一般常理下之警察人員對於違
    規案件攔查程序不同云云。惟抗告人於原審審理時，已就上
    開理由為爭執，並經員警王志宏證述：「我當時剛下車，看
    到違規人轉頭離開，來不及反應，且只是交通違規案件，我
    們的作法是，違規人沒有停車受檢，記下車牌、車型資料，
    不會去制伏他。」等語。而以當時員警停車之位置與違規人
    逃逸方向觀之，員警剛從汽車下來欲盤檢違規人，而違規人
    卻突然由警車行徑路線之反方向處逃逸，衡情一般人於同一
    情形，要立即上車掉頭而追趕上該違規人，已實屬不易。況
    員警針對本件機車逆向行駛之交通違規案件採取記下車牌以
    舉發之執法方式，亦堪符合比例原則，並無不當，是抗告人
    之抗告意旨(三)，仍執同一理由，再為指摘，實無可採。
  (四)至本件舉發員警固未能提出抗告人違規之採證照片或攝影畫
    面以資佐證，然「當場舉發」交通違規並不以攝影或照相存
    證為其要件，亦不以舉發錄影或照片為唯一之證明方法，若
    舉發警員係親眼見聞違規經過，並經以證人之身分具結後為
    證述，此證人證詞仍不失為證明方法之一種。若強求各種交
    通違規行為均需以照片為其裁罰依據，事實上殆不可行，蓋
    諸多違規行為之發生難以預期，違規狀態稍縱即逝，無法期
    待執勤警員就一瞬間突發之交通違規行為，於發現後能及時
    攝影取證，事實上僅能仰賴舉發警員親身目視所見為之，別
    無其他舉證之可能，復查無其他證據顯示舉發員警有誤認或
    故意構陷之情事，自難以舉發員警無法提出其他證據佐證，
    即認其所述不可採信。是抗告人以未有科學儀器採證以資佐
    證，且員警有虛偽陳述之危險云云置辯，尚不足卸免其責。
  (五)從而，原處分機關依上開規定裁罰抗告人，原審法院並據以
    駁回異議，經核並無不當，抗告人之抗告為無理由，應予駁
    回。
六、據上論斷，應依道路交通事件處理辦法第25條、刑事訴訟法
    第412 條，裁定如主文。
中    華    民    國     100    年    11   月    30   日
            交通法庭    審判長法  官  趙  春  碧
                              法  官  林  宜  民
                              法  官  楊  文  廣
上列正本證明與原本無異。
不得再抗告。
                              書記官  林  育  萱
中    華    民    國     100    年    11   月    30   日